臺灣高等法院高雄分院刑事判決　　　　　九十一年度上易字第三六六號
　　上訴人
　　即自訴人　　甲○○
　　代　理　人　黃政雄律師
　　被　　　告　乙○○
右上訴人因被告竊佔案件，不服臺灣高雄地方法院九十年度自緝字第二三號中華民國
九十一年一月二十一日第一審判決（檢察官移送原審併辦案號：臺灣高雄地方法院檢
察署七十九年度偵字第八二五五號），提起上訴，本院判決如左：
      主      文
原判決撤銷。
乙○○意圖為自己不法之利益，而竊佔他人之不動產，處有期徒刑肆月，如易科罰金
，以佰元折算壹日。減為有期徒刑貳月，如易科罰金，以佰元折算壹日。
      事      實
一、緣王清彰（提起自訴後，於民國八十九年七月十八日死亡，其妻甲○○依刑事訴
    訟法第三百三十二條規定承受訴訟）於七十五年間，在高雄市前鎮區明正里明正
    東巷一之十八號蓋有磚造二層樓豬舍二排、鹿舍、羊舍及蓋石棉瓦鐵架厝，長約
    四十五公尺等建物。至七十八年間，因職業關係離開此屋。詎乙○○見有機可乘
    竟意圖為自己不法之利益，於七十八年七月間，利用王清彰不注意之際，予以竊
    佔入己，並於七十八年七月三十一日，以新臺幣五十萬元之代價出售予賈榮富（
    業於八十二年十一月十六日死亡），再由賈榮富轉賣給翁張朱雀，翁張朱雀嗣在
    屋外張貼招售字條，經王清彰於七十九年六月十三日自屏東返家時始發覺。
二、案經王清彰向臺灣高雄地方法院提起自訴。王清彰於民國八十九年七月十八日死
    亡，其妻甲○○依法承受訴訟。
      理      由
一、訊據被告乙○○，固坦承於七十八年間，曾占有使用自訴人所指系爭土地上之建
    築物，惟否認有竊佔犯行，辯稱：伊係透過里長夏火炎之介紹，由王清彰將該建
    築物及屋內物品借給伊無償使用，伊在該處養雞、鴨及狗，約一年多，嗣後於七
    十七年、七十八年間就還給王清彰了，一直至七十九年間，因政府實施「一清專
    案」掃黑，伊因害怕而出國走避時為止。伊不曾將建築物出賣給賈榮富等語。
二、經查：
  (一)右揭高雄市前鎮區明正里明正東巷一之十八號建物，係自訴人王清彰所有等情，
    已經自訴人王清彰指訴歷歷，證人吳文龍於原審審理中亦證稱該豬舍等建物係王
    清彰所有，經本院訊之被告乙○○，亦自承該建物確係自訴人王清彰所有無訛。
  (二)上開建物，確係被告乙○○於七十八年七月三十一日，以新臺幣五十萬元之代價
    讓渡予證人賈榮富，已經證人賈榮富於原審審理中供述甚詳，證人翁美玉於原審
    審理中亦證稱：「我是翁張朱雀之女兒。」「當初賈榮富買下該房子，該是向乙
    ○○買的，而乙○○就住在那裏，我見過蕭某。」（以上見原審七十九年度自字
    第四六二號卷）等語，復於本院調查中（已改名為翁于茹）證稱：「我有在地院
    這麼講沒錯」云云，此外又有權利讓渡書一份附卷可稽，足證被告乙○○確有將
    上開建物出售予賈榮富之行為。
  (三)被告雖辯稱伊係透過里長夏火炎之介紹，由王清彰將該建築物及屋內物品借給伊
    無償使用云云，惟自訴人王清彰否認曾將該建物借予被告使用，證人夏火炎於原
    審審理中亦證稱：「沒有（透過我的介紹向王清彰借地使用）」「我不知道（王
    清彰是否有將一棟磚造房屋借給乙○○）」「我跟乙○○並不熟識，並不會介紹
    他去借房屋使用。」等情，足證被告上開所辯顯與事實不符。
  (四)被告雖又辯稱其本人已將該房屋等建物返還予自訴人，並未出售予賈榮富。惟查
    被告於九十年四月二十五日因殺人通緝由大陸遣返後，在警訊中已自承：「該明
    正東巷一之十八號房屋及豬寮是我本人所有。」等情（見九十年度自緝字第二三
    號卷第五頁後面），足見被告乙○○確已經該建物視為己有，其所辯已將該房屋
    返還予自訴人王清彰云云，亦不足採信。
  (五)綜上所述，被告既將自訴人所有之建物予以占有後並擅自販售予第三人賈榮富，
    顯有竊佔之行為，其所辯顯係卸責之詞，不足採信，犯行堪以認定。
三、核被告所為，係犯刑法第三百二十條第二項之竊佔罪，應依同條第一項之規定處
    斷。被告犯罪後，刑法第四十一條有期徒刑得易科罰金之規定，已經於九十年一
    月十日修正公布，九十年一月十二日生效，將原「犯最重本刑為三年以下有期徒
    刑以下之刑之罪，而受六月以下有期徒刑或拘役之宣告」者得易科罰金之規定改
    為刑法第四十一條第一項，並提高為「犯最重本刑為五年以下有期徒刑以下之刑
    之罪，而受六月以下有期徒刑或拘役之宣告」者，均得易科罰金，被告行為後法
    律有變更，且變更後之法律較有利於被告，依刑法第二條第一項前段之規定，應
    適用較有利於被告之刑法第四十一條第一項之規定，為易科罰金之折算標準。又
    被告行為時，雖在罰金罰鍰提高標準條例八十二年二月五日修正公布之前，惟被
    告係九十年一月十二日起始得易科罰金，關於罰金罰鍰提高標準條例，自應適用
    八十二年二月五日經修正公布後之法律，併予敘明。
四、原審未察，遽為被告乙○○無罪之判決，尚有未洽。自訴人上訴意旨，執此指摘
    原判決不當，為有理由，自應由本院將原判決撤銷改判。爰審酌被告竊佔他人之
    建物，情節非輕，犯罪後飾詞卸責，態度非佳等一切情狀，量處有期徒刑四月，
    並諭知如易科罰金，以三百元折算一日。又被告犯罪在中華民國七十九年十月三
    十一日以前，應併依中華民國八十年罪犯減刑條例第二條第一項第二款乙類第三
    目之規定，減為有期徒刑二月，如易科罰金，以三百元折算一日。（被告係八十
    年五月二十四日始發布通緝，已在中華民國八十年罪犯減刑條例施行之後，自無
    該條例第六條不得減刑之情形）。
據上論斷，應依刑事訴訟法第三百六十九條第一項前段、第三百六十四條、第二百九
十九條第一項前段，刑法第三百二十條第二項、第一項、第四十一條第一項、第二條
第一項前段、中華民國八十年罪犯減刑條例第二條第一項第二款乙類第三目、第八條
第一項、第二項、罰金罰鍰提高標準條例第一條前段、第二條，判決如主文。
中    華    民    國        九十一      年      五      月     十五     日
                              臺灣高等法院高雄分院刑事第九庭
                                  審判長法官  張明松
                                        法官  江泰章
                                        法官  任森銓
右正本證明與原本無異。
不得上訴。
                                      書記官  施耀程
中    華    民    國        九十一      年      五      月     十六     日
附錄：本判決論罪科刑法條：
刑法第三百二十條
意圖為自己或第三人不法之所有，而竊取他人之動產者，為竊盜罪，處五年以下有期
徒刑、拘役或五百元以下罰金。
意圖為自己或第三人不法利益，而竊佔他人之不動產者，依前項之規定處斷。
前二項之未遂犯罰之。
                                                                      Ｈ
